---
header-includes: 
  - \usepackage{booktabs}
  - \AtBeginDocument{\let\maketitle\relax}
  - \usepackage[utf8]{inputenc}
  - \usepackage[english]{babel}
  - \usepackage{float}
output:
  pdf_document
fontsize: 12pt 
---
```{r setup, include=FALSE}
knitr::opts_chunk$set(
  echo    = TRUE, 
  message = FALSE,
  digits  = 4
)
library(tidyverse)
```

\newcommand{\iid}{\overset{\mathrm{i.i.d}}{\sim}}
\newcommand{\dados}{\ | \ }
\newcommand{\bbeta}{\boldsymbol\beta}
\newcommand{\R}{\mathbb{R}}
\newcommand{\props}{\ \propto \ }
\renewcommand{\labelitemi}{$\bullet$}
\newtheorem{proof}{Solución}

\begin{minipage}{2.5cm}
			\includegraphics[width=1.8cm]{logouccolor.jpg}
		\end{minipage}
\begin{minipage}{13cm}
	\begin{flushleft}
   		\raggedright{
   		  \noindent
   		 	 {\sc Pontificia Universidad Católica de Chile \\ 
   			     			Facultad de Matemáticas \\ 
   			     			Departamento de Estad\'istica \sc
   			     			}
    			    	}
			\end{flushleft}
		\end{minipage}

\begin{center} \quad \\[0.3cm]
  {\Large Actividad Práctica I} \\[0.3cm]
  Rubén Soza \\
  Computación Estadística con R \\[0.3cm]
  22 de Agosto de 2019
\end{center}

## Instrucciones

Instale los siguientes paquetes: `babynames`, `nycflights13`, `maps` y carguelos (con `library`) junto a `tidyverse`. Resuelva las siguientes preguntas:

## Pregunta 1

Considere la tabla `births` paquete `babynames`. 

(a) ¿Cuántas columnas y filas posee esta tabla?

(b) Utilizando un gráfico adecuado, estudie los nacimientos por años en EE.UU. ¿En qué década se obtuvo la menor cantidad de nacimientos?

```{r}
library(babynames)
library(nycflights13)
library(maps)

data("births")

# Pregunta 1 #
glimpse(births)

# Pregunta 2 #
ggplot(data = births) +
  geom_line(aes(x = year, y = births, col = "darkblue")) + theme(plot.subtitle = element_text(vjust = 1), 
    plot.caption = element_text(vjust = 1), 
    axis.line = element_line(linetype = "solid"), 
    panel.grid.major = element_line(linetype = "blank"), 
    axis.text = element_text(size = 12), 
    axis.text.x = element_text(size = 12), 
    panel.background = element_rect(fill = NA, 
        linetype = "solid"), legend.key = element_rect(fill = "white"), 
    legend.background = element_rect(fill = NA, 
        linetype = "solid"))

births %>%
  filter(year >= 1910) %>% 
  mutate(decade = floor(year/10)*10) %>% 
  group_by(decade) %>% 
  summarise(nacimientos = sum(births)) %>%
  filter(nacimientos == min(nacimientos))
  
```

## Pregunta 2

Considere ahora la tabla `babynames` del paquete `babynames`. 

(a) Realice el proceso necesario para obtener la misma estructura en cuanto a **columnas** que la tabla `births`, esto es, generar una nueva tabla que nos entregue el número de nacimientos por año.

(b) Genere un data frame partiendo de la tabla `babynames` que contenga los nacimientos de las personas de género femenino con el nombre **Nala, Ariel** y **Elsa** desde los años 1980.

(c) Con el data frame obtenido en la parte anterior, genere un gráfico que contenga la información de los nacimientos por año de cada uno de los nombres mencionados y mencionte una hipótesis/suposición al respecto de lo observado. *Hint:* Use `face_wrap(~ name, scales = "free_y")`.

```{r}
# Parte a #
data("babynames")
babynames %>% 
  group_by(year) %>% 
  summarise(births = n() ) -> births2

# Parte b #
babynames %>%
  filter(sex == "F", year >= 1980, name %in% c("Nala","Ariel","Elsa")) %>% 
  arrange(name) -> births3

# Parte c #
ggplot(data = births3) + 
  geom_line(aes(x = year, y = n)) +
  facet_wrap( ~ name, ncol = 3, nrow = 1, scales = "free_y")

```


## Pregunta 3

(a) Utilizando las tablas `airports` y `flights` del paquete `nycflights13` obtenga una tabla que contenga conteos de vuelos según su destino `dest` además de la longitud y latitud del aeropuerto(de destino).

(b) Apoyándose del siguiente gráfico:

    ```{r}
library(maps)
us <- map_data("state")

ggmap <- ggplot() +
  geom_polygon(data = us, aes(long, lat, group = group), alpha = 0.25) +
  coord_fixed() # esto es para mantener la razón 1:1

ggmap
    ```
    
    1. Agregue una capa de puntos ubicando los aeropuertos obtenidos de la pregunta anterior y usando además: `aes(size = la_cantidad_de_vuelos_a_dicho_aeropuerto)`.

    2. A la izquierda del gráfico anterior se observan 2 puntos. Genere el/los pasos necesarios para seleccionarlos usando la tabla resultante de la pregunta 5 para identificar los nombres de dichos aeropuertos y responda: ¿Donde están? ¿Qué gracias tienen?


```{r}
library(nycflights13)
data("airports", package = 'nycflights13')
data("flights", package = 'nycflights13')
glimpse(airports)

# a)
flights %>% 
  left_join(airports, by = c("dest" = "faa")) %>% 
  group_by(name) %>% 
  summarise(nvuelos = n()) %>% 
  left_join(airports, by = "name") %>% 
  select(name,lat,lon,nvuelos) -> airports2

# b)
ggmap <- ggplot() +
  geom_polygon(data = us, aes(long, lat, group = group), alpha = 0.25) + 
  coord_fixed()

ggmap + geom_point(data = airports2, aes(x = lon, y = lat, size = nvuelos, color = "darkblue"), alpha = 0.7)

# c)
airports2 %>% 
  filter(lon < -130) # Hawaii y Alaska :o
```

